臺灣新竹地方法院刑事判決
109年度金訴字第177號
公  訴  人  臺灣新竹地方檢察署檢察官
被      告  王義彰



上列被告因違反洗錢防制法等案件，經檢察官提起公訴（109年
度偵字第11536號），及移送併辦(109年度偵字第6819號)，本院
合併審理後，被告於本院準備程序中，先就被訴事實為有罪之陳
述，經合議庭裁定由受命法官獨任行簡式程序審理，並判決如下
：
    主  文
甲○○犯三人以上共同詐欺取財罪，共肆罪（附表編號1至4），均
累犯，各處有期徒刑壹年參月。又犯三人以上共同詐欺取財罪（
附表編號5），累犯，處有期徒刑壹年伍月。應執行有期徒刑貳
年。
未扣案之犯罪所得共新臺幣壹萬伍仟柒佰柒拾柒元沒收，於全部
或一部不能沒收或不宜執行沒收時，追徵其價額。
    事  實
一、甲○○於民國108年7月間，加入綽號「璇恩」、「小小月亮」
    等人所屬之3人以上，且以實施詐術為手段，具有持續性、
    牟利性之詐欺集團犯罪組織(所涉參與犯罪組織部分，業經
    臺灣高等法院臺中分院以109年度金上訴字第2502號判決)，
    擔任車手，負責提領詐騙贓款，並以提領總額之3%作為報酬
    。嗣甲○○、「璇恩」、「小小月亮」及其所屬詐欺集團成員
    ，共同意圖為自己不法所有，基於3人以上共同詐欺取財、3
    人以上共同以網際網路對公眾散布而詐欺取財及洗錢之犯意
    聯絡與行為分擔，於附表編號1至5所示之時間、方式，由該
    詐欺集團其他成員向丁○○、己○○、丙○○、乙○○及戊○○○施用
    詐術，致其等分別陷於錯誤，而於附表編號1至5所示之時，
    將各該款項匯款至附表所示人頭帳戶。甲○○再依「小小月亮
    」指示，持「璇恩」預先交付之人頭帳戶提款卡，於附表編
    號1至5所示提領時間、地點，提領如附表所示之金額，並將
    領取之贓款全數繳交予「璇恩」，以此輾轉交付之方式製造
    金流斷點，掩飾及隱匿詐欺取財犯罪所得，之後經警調閱相
    關監視錄影資料循線查獲。
二、案經丁○○、己○○、丙○○及乙○○訴由新竹市警察局第三分局報
    告臺灣新竹地方檢察署檢察官偵查起訴及臺灣雲林地方檢察
    署檢察官偵查後移送併案。　
    理  由
一、本件被告甲○○所犯之罪，均非死刑、無期徒刑、最輕本刑為
    3年以上有期徒刑之罪，或高等法院管轄第一審之案件，被
    告於本院準備程序進行中，就被訴事實均為有罪之陳述，經
    本院合議庭認合於刑事訴訟法第273條之1第1項之規定，裁
    定進行簡式審判程序。
二、檢察官以臺灣雲林地方檢察署109年度偵字第6819號移送併
    案審理部分，經核與起訴書犯罪事實附表編號5所示犯行有
    事實上同一案件之關係，有移送併辦意旨書及偵查卷宗可參
    ，本即為本院審判範圍，合先敘明。
三、證據名稱：
  ㈠被告於警詢、偵查中、本院準備程序及簡式審判程序中之自
    白(11536偵卷第4至7頁、6819偵卷第13至16頁、第159至165
    頁、本院卷第140頁、第145頁)。
  ㈡附表編號1至5：
   1、證人即告訴人丁○○、己○○、丙○○、乙○○、證人即
　　  被害人戊○○○於警詢之證述(11536偵卷第14至17頁、第
　　  34至35頁、第52至54頁、第64至66頁、第80至83頁)。
   2、被告提領詐騙款項一覽表及帳戶交易明細表、郵局自動櫃
　　  員機提款影像擷取畫面(11536偵卷第101至110頁、6819偵
　　  卷第25至29頁)。
   3、告訴人丁○○之內政部警政署反詐騙案件紀錄表、新竹縣
　　  政府警察局竹北分局高鐵派出所受理詐騙帳戶通報警示簡
　　  便格式表、中國信託銀行自動櫃員機交易明細 1紙、告訴
　　  人丁○○與詐欺集團成員對話紀錄截圖25張(11536偵卷第
　　  第18至33頁)。
   4、告訴人己○○之內政部警政署反詐騙案件紀錄表、臺北市
　　  政府警察局中正第一分局忠孝東路派出所受理詐騙帳戶通
　　  報警示簡便格式表、兆豐國際商業銀行自動櫃員機交易明
　　  細 1紙、告訴人己○○與詐欺集團成員對話紀錄截圖12張
　　  (11536偵卷第36至38頁、第40至51頁)。
   5、告訴人丙○○之內政部警政署反詐騙案件紀錄表、新北市
　　  政府警察局中和分局安平派出所受理詐騙帳戶通報警示簡
　　  便格式表(11536偵卷第55至56頁)。
   6、告訴人乙○○之內政部警政署反詐騙案件紀錄表、臺北市
　　  政府警察局信義分局三張犁派出所受理詐騙帳戶通報警示
　　  簡便格式表、告訴人乙○○與詐欺集團成員對話紀錄截圖
　　  27張、兆豐銀行網路交易明細截圖(11536偵卷第67至68頁
　　  、第70至77頁)。
   7、被害人戊○○○之內政部警政署反詐騙案件紀錄表、臺北
　　  市政府警察局士林分局天母派出所受理詐騙帳戶通報警示
　　  簡便格式表、永豐銀行存簿封面暨內頁及該帳戶匯出匯款
　　  交易狀態查詢、聯邦銀行存摺封面既內頁、匯款單1紙(11
　　  536偵卷第84至92頁)。
四、論罪科刑：
  ㈠罪名：核被告就附表編號1至5所為，均是犯刑法第339條之4
    第1項第2款之三人以上共同詐欺取財罪、洗錢防制法第14條
    第1項、第2條第2款之洗錢罪。
　㈡共同正犯：被告與「璇恩」、「小小月亮」及所屬詐欺集團
    等人，就本案犯行有犯意聯絡及行為分擔，應論以共同正犯
    。　　
  ㈢接續犯：被告多次提款之行為，主觀上是基於單一決意，而
    分別在密切接近之時、地實施，侵害同一法益，各行為之獨
    立性極為薄弱，依一般社會健全觀念，在時間差距上，難以
    強行分開，在刑法評價上，應為數個舉動之接續施行，合為
    包括之一行為予以評價，而屬接續犯，應論以包括之一罪。
  ㈣累犯加重：被告①前因詐欺等案件，經臺灣彰化地方法院以97
    年度易字第1165號判決判處應執行有期徒刑4年10月，經上
    訴後，由臺灣高等法院臺中分院以98年度上易字第187號判
    決駁回確定；②又因詐欺等案件，經臺灣臺中地方法院以99
    年度訴字第1982號判決判處應執行有期徒刑4年，經上訴後
    ，經臺灣高等法院臺中分院以101年度上訴字第601號判決駁
    回確定；③又因偽造公印文案件，經臺灣臺中地方法院以101
    年度訴字第870號判決判處應執行有期徒刑8月確定，上開②
    、③案件，經臺灣高等法院臺中分院以103年度聲字第1139號
    裁定應執行有期徒刑4年6月確定，並與上開①案件接續執行
    ，於106年12月29日縮短刑期假釋付保護管束出監，而於108
    年4月30日保護管束期滿未經撤銷，其未執行之刑，視為執
    行完畢等情，有臺灣高等法院被告前案紀錄表1份在卷可參
    ，其於有期徒刑執行完畢5年內，故意再犯本件有期徒刑以
    上之各罪，均為累犯，參酌司法院大法官釋字第775號解釋
    意旨，被告所犯本案之罪與上開執行完畢之①、②案間，其罪
    質相同，且於執行完畢內未滿半年即再犯，顯見其刑罰反應
    力薄弱，難收矯治之效，應依刑法第47條第1項規定各加重
    其刑。
　㈤想像競合：被告以一提領贓款行為，同時觸犯上開罪名，均
    為想像競合犯，應依刑法第55前段之規定，從一重之三人以
    上共同詐欺取財罪處斷。 
  ㈥數罪併罰：被告所犯上開5罪，犯意各別、行為可分，應予以
    分別論罪、併合處罰之。　
  ㈦想像競合犯之處斷刑，本質上係「刑之合併」。其所謂從一
    重處斷，乃將想像競合犯組成之評價上數罪，合併為科刑一
    罪，其所對應之刑罰，亦合併其評價上數罪之數法定刑，而
    為一個處斷刑。易言之，想像競合犯侵害數法益者皆成立犯
    罪，論罪時必須輕、重罪併舉論述，同時宣告所犯各罪名，
    包括各罪有無加重、減免其刑之情形，亦應說明論列，量刑
    時併衡酌輕罪部分量刑事由，評價始為充足，然後依刑法第
    55條前段規定「從一重處斷」，非謂對於其餘各罪可置而不
    論。因此，法院決定處斷刑時，雖以其中最重罪名之法定刑
    作為裁量準據，惟於裁量其輕重時，仍應將輕罪合併評價在
    內（最高法院108年度台上字第4405、4408號判決意旨參照
    ）。查被告於偵查及本院審理時，已坦承本案之洗錢罪犯行
    ，依洗錢防制法第16條第2項「犯前2條之罪，在偵查或審判
    中自白者，減輕其刑」之規定，原應減輕其刑，惟被告於本
    案所為各該犯行已分別從一重之刑法加重詐欺罪處斷，依上
    開說明，由本院依刑法第57條量刑時，一併衡酌該部分減輕
    其刑事由，附此敘明。
　㈧量刑：爰以行為人之責任為基礎，審酌被告正值中壯，不思
    守法慎行正道取財，昧於優渥之待遇，加入詐欺集團擔任車
    手以牟取不法報酬，助長原已猖獗之詐騙歪風，且提領款項
    後交付上手以製造金流斷點，隱匿上開詐欺所得去向，所為
    嚴重損害被害人財產及社會金融秩序，應予嚴厲非難，另考
    量被告犯後始終坦承犯行之犯後態度，於本案犯罪之分工角
    色，兼衡其自述高職畢業，前擔任作業員，月收入約新臺幣
    (下同)3萬元，與父親及未成年之兒子同住，需扶養父親、
    未成年兒子之智識程度、家庭及經濟狀況、犯罪之動機、目
    的、手段等一切情狀，就附表編號1至4部分各量處有期徒刑
    1年3月、編號5部分量處有期徒刑1年5月，並定其應執行之
    刑，以示懲儆。
五、沒收：本案被告總共提領52萬5,900元(計算式：2萬元＋2萬
    元＋5,000元＋2萬元＋2萬元＋2萬元＋9,000元＋1萬1,000元＋15萬
    元＋10萬900元＋15萬元)，分得報酬1萬5,777元（計算式：52
    萬5,900元×3％）外，其餘犯罪所得均上繳「璇恩」及所屬詐
    欺集團，業據被告供述在卷(本院卷第140頁），該部分非被
    告所能支配，依前揭說明，應僅就分配之報酬即犯罪所得1
    萬5,777元予以宣告沒收。　　　
據上論斷，應依刑事訴訟法第273條之1第1項、第299條第1項前
段，判決如主文。
本案經檢察官楊仲萍提起公訴，檢察官王宥棠移送併辦，檢察官
高上茹到庭執行職務。　　
中　　華　　民　　國　　110 　年　　5  　月　　14 　　日
                  刑事第一庭　　法　官  楊麗文
以上正本證明與原本無異。
如不服本判決應於收受本判決後20日內向本院提出上訴書狀，上
訴書狀應敘述具體理由。上訴書狀未敘述上訴理由者，應於上訴
期間屆滿後20日內補提理由書狀於本院(均須按他造當事人之人
數附繕本 )「切勿逕送上級法院」。 
中　　華　　民　　國　　110 　年　　5  　月　　14 　　日
　　　　　　　　　              書記官  陳弘明
附表(原起訴書附表漏載部分，均應予補充)：　　　　　
編號 告 訴 人 (被害人) 詐欺方式 匯 款 時 間 匯款金額  匯款帳戶 提 領 時 間 提領地點 提領金額  1  丁○○ 詐欺集團成員冒充丁○○友人，於108年9月3日在臉書發表朋友欲便宜出售IPHONE手機之文章。 同日16時39分 15000元 000-000000000000號帳戶 同日16時46分 新竹市大遠百1樓遠東銀行ATM 20000元 20000元 5000元  2  己○○ 詐欺集團成員冒充己○○友人，於108年9月3日在臉書發表朋友欲便宜出售IPHONE手機之文章。 同日16時42分 30000元  ①同日   16時   47分 ②同日   16時   48分    3  丙○○ 詐欺集團成員冒充丙○○友人，於108年9月3日在臉書發表朋友欲便宜出售IPHONE手機之文章。 同日16時50分 15000元  同日17時9分 新竹市大遠百1樓新光銀行ATM 20000元  4  乙○○ 詐欺集團成員冒充乙○○友人，於108年9月3日在臉書發表朋友欲便宜出售IPHONE手機之文章。 同日13時14分 60000元 000-000000000000號帳戶 ①同日 　13時   22分 ②同日   13時   22分 ③同日   13時   27分  20000元 20000元 9000元     同日13時38分 自上開60000元中轉匯出11000元 000-000000000000號帳戶 同日13時39分  11000元  5 戊○○○ 詐欺集團成員於108年9月2、3日分別打電話予戊○○○訛稱係其姪女，欲向戊○○○借款周轉。 108年9月2日11時59分 250000元 000-000000000000號帳戶 同日12時46分至50分 新竹市晶品城購物廣場第一銀行ATM 150000元        翌日14時35分至38分 古坑郵局 100900元     108年9月3日13時57分 150000元 000-00000000000000號帳戶 同日13時42分至45分 新竹市大遠百1樓新光銀行ATM 150000元  
　　　　　　　　　
附錄本案論罪科刑法條：
刑法第339條之4
犯第339條詐欺罪而有下列情形之一者，處1年以上7年以下有期
徒刑，得併科1百萬元以下罰金：
一、冒用政府機關或公務員名義犯之。
二、三人以上共同犯之。
三、以廣播電視、電子通訊、網際網路或其他媒體等傳播工具，
    對公眾散布而犯之。
前項之未遂犯罰之。
洗錢防制法第2條：
本法所稱洗錢，指下列行為：
一、意圖掩飾或隱匿特定犯罪所得來源，或使他人逃避刑事追訴
    ，而移轉或變更特定犯罪所得。
二、掩飾或隱匿特定犯罪所得之本質、來源、去向、所在、所有
    權、處分權或其他權益者。
三、收受、持有或使用他人之特定犯罪所得。
洗錢防制法第14條：
有第二條各款所列洗錢行為者，處7年以下有期徒刑，併科新臺
幣5百萬元以下罰金。
前項之未遂犯罰之。
前二項情形，不得科以超過其特定犯罪所定最重本刑之刑。